【裁判字號】    95,抗,1195
【裁判日期】    950926
【裁判案由】    假處分
【裁判全文】
臺灣高等法院民事裁定                  95年度抗字第1195號
再  抗  告  人  戊○○
                丁○○
再  抗  告  人  統揚建設股份有限公司
法 定 代 理 人  丙○○
再  抗  告  人  岳鼎營造工程股份有限公司
法 定 代 理 人  甲○○
共 同 代 理 人  陳金泉律師
                葛百鈴律師
                李瑞敏律師
上列再抗告人戊○○等四人因與相對人乙○○等三人間假處分事
件，對於中華民國九十五年九月五日本院所為裁定，提起再抗告
，本院裁定如下：
    主  文
再抗告駁回。
再抗告訴訟費用由再抗告人負擔。
    理  由
一、按對於抗告法院之裁定再為抗告，僅得以其適用法規顯有錯
    誤為理由，並經原法院之許可者為限。前項許可，以原裁定
    所涉及之法律見解具有原則上之重要性者為限。新修正民事
    訴訟法第四百八十六條第四、五項定有明文。足見對於抗告
    法院以抗告有理由而廢棄或變更原裁定之裁定，或以無理由
    而駁回其抗告之裁定再為抗告，僅得以其適用法規顯有錯誤
    為理由，並經原法院之許可者為限，且「前項許可以原裁定
    所涉及之法律見解具有原則上之重要性者為限。」其立法理
    由載明：「為維持第三審為法律審之特性，並兼顧保障當事
    人權利及合理分配司法資源之要求，對於抗告法院以抗告有
    理由而廢棄或變更原裁定之裁定，或以抗告無理由而駁回其
    抗告之裁定再為抗告，僅得以其適用法規顯有錯誤為理由，
    並經原法院之許可者為限，始得再為抗告」所謂適用法規顯
    有錯誤，應以判決違背法規或現存判例解釋者為限，若在學
    說上諸說併存尚無法規判解可據者，不得指為用法錯誤（最
    高法院五十七年度台上字第一０九一號判例參照）；而所謂
    法律見解具有原則上之重要性者，係指所涉及之法律問題意
    義重大而有加以闡釋之必要者而言。故提起再抗告，除須以
    原裁定適用法規顯有錯誤為其理由外，尚須以原裁定所涉及
    之法律問題意義重大而有加以闡釋必要，並經原法院之許可
    ，始得謂其再抗告之提起為合法。而原法院對於再為抗告，
    認為不應許可者，依同條第六項準用同法第四百三十六條之
    三第三項之結果，應以裁定駁回其再抗告。
二、本件再抗告意旨雖略以：「(一)本件原審裁定作成前，違反民
    事訴訟法第五百二十八條第二項以及第五百三十三條規定，
    並未通知再抗告人到庭陳述意見，顯然未依法賦予再抗告人
    陳述意見之程序權。且因此程序權利之空缺，原審裁定理由
    所記載之「參以相對人於本院所陳述其並非以經界訴訟作為
    請求假處分裁定之本案訴訟、、」等，再抗告人全然無從知
    悉、亦全然無從表示意見，致再抗告人權益受損，且悖於前
    揭民事訴訟法之規範，顯有民事訴訟法第四百八十六條所規
    定之裁判違背法令情事甚明。(二)相對人就本件假處分之聲請
    ，從未釋明其對再抗告人等有何請求事實與依據，逕以相對
    人與再抗告人丁○○、戊○○間二件訴訟作為假處分請求之
    事證爾，然究竟本件假處分相對人對再抗告人等有何實體請
    求依據，相對人等從未釋明，原審法院未查即予維持假處分
    裁定，顯然悖於前述民事訴訟法之規範。尤有甚者，相對人
    甚復再主張日後再對再抗告人起訴為拆屋還地、損害賠償之
    本案請求，然此乃為事後相對人藉口，且損害賠償訴訟涉及
    金錢給付與假處分聲請截然無關，又系爭土地上再抗告人並
    無任何建物於上自無拆屋還地訴訟之請求存在，原審法院就
    此部分未予調查、亦未使再抗告人有陳述意見機會，遽為再
    抗告人不利益之裁判，顯然有裁判違法之情事甚明。再者，
    不僅前述假處分請求事由部分，相對人之聲請顯然於法相悖
    ，就相對人所主張之假處分必要部分亦同未予依法釋明，而
    顯有違前揭法令之規範。蓋系爭目前所有權人係為再抗告人
    之丁○○與戊○○，而其上目前並無任何建物，且縱使最終
    法院判認經界、所有權歸為相對人者，亦僅生損害賠償問題
    爾，相對人有何急迫為本件假處分必要？歸根究底相對人為
    本件假處分之真正目的乃在於以小部分建地之限制，意圖妨
    礙再抗告人等全面性建築工程之進行。故而原審法院未予詳
    察此相對人從未釋明有假處分之必要，而逕為本件裁定，顯
    然悖於前開民事訴訟法之規範，實有裁判違法而無容予維持
    者。故原審裁定亦有錯誤適用民事訴訟法第五百三十三條、
    五百二十六條規定之裁判違法情事。(三)按最高法院六十三年
    度台抗字第一四二號判例意旨指出：「法院定擔保金額而為
    准許假處分之裁定者，該項擔保係備供債務人因假處分所受
    損害之賠償（民事訴訟法第五百三十三條準用第五百二十六
    條第二項、第五百三十一條），其數額應依標的物受假處分
    後，債務人不能利用或處分該標的物所受之損害額，或因供
    擔保所受之損害額定之，非以標的物之價值為依據。」，是
    以，假處分擔保金額之裁定應不以標地物價值為限。又建築
    法令中，內政部六十七年一月四日台內營字第七五七九四０
    號行政函示明文規定施工中建築基地之一部分遭法院假處分
    查封，縱其效力僅及於被查封部分之土地，惟建築工程已查
    封之結果不能依原核准圖說施工，非經變更設計，即有待於
    查封撤銷後始得繼續施工，且因此假處分查封亦將使再抗告
    人建築工地使用執照無法取得，足見本件假處分影響再抗告
    人等權益甚鉅。本件再抗告人全面建築工地價值高達三億一
    千六百九十一萬零一百零六元整，卻准予相對人以小部分土
    地價值為擔保而為本件假處分，進而影響再抗告人之全面工
    程，其擔保金之酌定顯有違於前開大院判例規範，而屬裁判
    違背法令。故原審裁定就假處分擔保金之裁定部分，亦顯然
    有違最高法院六十三年度台抗字第一四二號判例，而生有裁
    判違法情事。(四)本件再抗告所涉及者，乃係關於抗告程序應
    否賦予當事人到庭陳述意見權利等重大法律見解，顯然具有
    原則上之重要性，依法應許予本件再抗告之提起。又關於假
    處分擔保金之酌定，類同本件再抗告情形，以建築用地一小
    部分為假處分聲請，影響全面性建築工程，擔保金額是否以
    標地物為限等法律見解，故其非僅涉再抗告人權益爾，其具
    有廣泛之經濟上意義與法律見解之重要性，而有賴於大院就
    此為重要之闡釋者，且將來發生類同案例之情事更得以預見
    ，故實具有原則上之重要性而有加以闡釋之必要。」等語。
三、經查再抗告意旨中，雖有以原裁定不適用民事訴訟法第五百
    二十八條第二項、第五百三十三條規定作為再抗告理由，惟
    並未具體指出本院上開裁定理由有何適用法規顯有錯誤之處
    ，依上說明，自不得作為再抗告理由。且按「法院為民事訴
    訟法第五百三十八條第一項及第三項裁定前，應使兩造當事
    人有陳述之機會，固為同條第四項所定，其立法意旨在於定
    暫時狀態之假處分，往往係預為實現本案請求之內容，為期
    法院能正確判斷有無處分之必要，明定法院為裁定前，應使
    兩造當事人有陳述之機會。然如法院已得為正確判斷，或認
    兩造當事人陳述意見為不當時，依同條項但書規定，亦得不
    使兩造當事人有陳述之機會。是於假處分裁定前，應否使兩
    造當事人有陳述之機會，屬法院職權判斷，縱未使之有陳述
    之機會，亦難指為違法。」見最高法院九十四年台抗字第二
    六七號著有裁定可稽。則抗告意旨主張本院並未通知再抗告
    人到庭陳述意見，係適用法規顯有錯誤云云，顯非可採。至
    於其餘部分，以相對人聲請是否釋明、是否符合假處分之要
    件、原裁定擔保金額是否以標地物為限云云，除業於抗告中
    已為主張，並經本院於原裁定說明所以不足採之理由外，經
    核應屬法院依職權認定之問題，並非法律適用，自無適用法
    規顯有錯誤可言，依上開說明，並不符提起再抗告之要件，
    亦無原則上之重要性而有再加以闡釋之必要。本院依法不得
    許可。依上開說明，本件再抗告於法不合，應予駁回。
四、據上論結，本件再抗告為不合法，爰裁定如主文。
中    華    民    國    95    年    9     月    26    日
                    民事第三庭
                        審判長法  官   林敬修
                              法  官   劉勝吉
                              法  官   藍文祥
正本係照原本作成。
如不服本裁定，應於收受送達後10日內向本院提出抗告狀，並應
繳納抗告費新台幣一千元。
中    華    民    國    95    年    9     月    27    日
                              書記官   顧倪淑貞


司法院資訊處製作；財團法人民間司法改革基金會備份。
